臺灣高等法院臺中分院刑事判決　　　　94年度上易字第1080號
上　訴　人　臺灣彰化地方法院檢察署檢察官
被　　　告　丙○○
　　　　　　　　　　（現於臺灣雲林戒治所戒治中）
上列上訴人因被告贓物案件，不服臺灣彰化地方法院94年度易字
第286號中華民國94年6月22日第一審判決（起訴案號：臺灣彰化
地方法院檢察署94年度偵字第1083號），提起上訴，本院判決如
下：
    主 　 文
原判決撤銷。
丙○○故買贓物，處有期徒刑參月，如易科罰金，以佰元折算
壹日。
    事 　 實
一、丙○○明知年籍姓名不詳、綽號「阿哲」之成年男子所持有
    未懸掛車牌且引擎號碼已遭磨損之輕型機車（原引擎號碼為
    四ＵＥ─００一一二三號，原車牌號碼：ＴＣＡ─五三八號
    ，該部機車原為洪德增所有，而供其女乙○○使用，於民國
    九十三年十月十一日上午六時左右，在彰化縣二林鎮○○路
    ○段一三三號前發現失竊），係他人竊得，屬於來路不明之
    贓物，竟基於故買贓物之犯意，於民國（下同）九十三年十
    一月中旬某日，以新臺幣（下同）一萬元之代價予以故買後
    ，改懸掛其前妻蔡金英所有之車牌號碼ＱＺＧ─三五五號車
    牌，供己代步使用。嗣於九十三年十二月十八日十九時四十
    分左右，丙○○騎乘該車前往其兄詹憲杉位於彰化縣竹塘鄉
    ○○街一一五號住處旁為警欄檢後，以電解方法顯示出原引
    擎號碼後，始查獲上情，並當場扣得上開機車一部（已發還
    ）。
二、案經彰化縣警察局二林分局報告臺灣彰化地方法院檢察署檢
    察官偵查起訴。
    理　　由
一、訊之被告丙○○於警詢、偵訊、原審法院及本院審理中，固
    坦承有上揭騎乘贓車為警查獲之事實，惟矢口否認知悉所騎
    乘之機車係贓物，辯稱：其係於九十三年十一月中旬某日，
    因其所使用登記其前妻蔡金英名義之車牌號碼ＱＺＧ─三五
    五號機車引擎損壞不易發動，乃以一萬元之代價，將該車交
    由真實姓名不詳、綽號「阿哲」之人修理並清理機車車身外
    觀，「阿哲」將機車載走約二、三天後即將機車修好騎回來
    ，「阿哲」將機車交回時仍懸掛ＱＺＧ─三五五號車牌，其
    並沒有發現機車車身等處有何不同，警方發現引擎號碼遭磨
    損亦非其所為，車牌應是「阿哲」懸掛的，其不知係贓車云
    云。然查：上開原引擎號碼為四ＵＥ─００一一二三號，原
    車牌號碼：ＴＣＡ─五三八號之輕型機車，原為被害人洪德
    增所有，而供其女乙○○使用，於九十三年十月十一日上午
    六時左右，在彰化縣二林鎮○○路○段一三三號前發現失竊
    一節，業經被害人乙○○於警詢中陳述明確（按當事人或辯
    護人於法院調查證據時，知被告以外之人於審判外之陳述不
    得為證據之情形，而未於言詞辯論終結前聲明異議者，視為
    同意作為證據，刑事訴訟法第一百五十九條之五第二項定有
    明文。查本件被告對於證人乙○○、蔡金英等人於審判外之
    陳述，並未於言詞辯論終結前聲明異議，依刑事訴訟法第一
    百五十九條之五第二項之規定，視為同意作為證據。且本院
    審酌該證人言詞陳述作成時並非在非自由意志之情況下所為
    之陳述，認該言詞陳述適當，依同條第一項之規定，自得為
    證據。），並有其領回機車所出具之贓物認領保管單及車輛
    竊盜、車牌失竊資料個別查詢報表－查詢車輛認可資料各一
    紙附於偵查卷宗可佐，該車確屬贓車無誤。次查，被害人乙
    ○○於警詢中指稱：「（該懸掛牌照ＱＺＧ─三五五號之機
    車車身）我能確定是我所有無誤，因為車頭有一粉紅色刮痕
    ，被用黑色膠帶貼住，以及坐墊有一破洞，亦被貼上黑色膠
    帶」等語（見偵查卷第十二頁背面），並有照片六紙在卷可
    稽，而證人即原車號ＱＺＧ─三五五號機車車主蔡金英於警
    詢中亦稱：「車牌是我的沒錯，機車車體不是我的，因為我
    的車體後座車架有破損，而且車身比較黃，沒有像現在這部
    車這麼白」等語（見偵查卷第十頁背面），足認原車號ＱＺ
    Ｇ─三五五號機車車體在被告交給「阿哲」之人修理前，外
    觀上與被查獲後之機車車體顯有不同之處。又被告於偵查中
    供稱其原本騎乘之機車座椅已經破舊，但不記得有無破洞等
    語（見偵查卷第二七頁），於原審法院準備程序中供稱：該
    機車除了引擎壞掉外，沒有其他地方壞掉，「阿哲」之人修
    完機車騎回來時，該機車外觀與之前一樣，只是比較新，「
    阿哲」說修理引擎可以順便清洗車身外觀，其不知「阿哲」
    之真實姓名地址，不知他住何處等語（見原審卷第十五頁背
    面），於原審法院審理中供稱：該機車引擎沒有辦法發動，
    其他地方都好好的，也沒有發生車禍，「阿哲」說全部修好
    一萬元，沒有說修哪些部分是多少錢等語（見原審卷第三六
    頁背面、第三八頁），則依被告所述，其原本所騎乘之機車
    既未曾發生過事故，車身又完好，僅有引擎壞掉，自殊難想
    像何以修理費用要高達一萬元？且目前市面上機車行甚為普
    遍，被告如有維修其機車之必要，自可就近尋找附近之機車
    行維修，乃其竟委由不知其真實姓名地址之「阿哲」代為處
    理，又未向「阿哲」索取維修費用之收據以了解修復情形，
    即逕自給予「阿哲」一萬元現金，自與常情有違。況且，觀
    諸卷附之機車車身照片，被害人機車車身坐墊上破洞所貼上
    之黑色膠帶部位，係在前方駕駛座之位置上，且所貼上之黑
    色膠帶至少有四條，自外觀上可輕易察覺有異狀，被告對此
    明顯之異狀未能察覺，亦難令人置信。從而，被告既無法明
    確交待「阿哲」之確實年籍、聯絡方法，而其所陳述之送修
    過程又不符一般社會常態，是被告辯稱並無贓車之認識云云
    ，顯與事理不符，委無可採，其有故買贓物之犯行，至為明
    確，犯罪事實堪以認定。
二、核被告丙○○所為，係犯刑法第三百四十九條第二項之故買
    贓物罪。原審就上開機車車身坐墊上貼有明顯之黑色膠帶，
    被告所述修車之過程有悖常理部分，均未予查明，率認被告
    並無故買贓物之直接故意，而為無罪之諭知，尚有未洽，檢
    察官上訴意旨指摘及此，請求將原審判決予以撤銷，核屬有
    據，爰將原審判決予以撤銷，並審酌被告素行、犯罪動機、
    手段、所生危害、犯後態度等一切情狀，量處如主文第二項
    所示之刑，並諭知易科罰金之折算標準。
據上論斷，應依刑事訴訟法第三百六十九條第一項前段、第三百
六十四條、第二百九十九條第一項前段、刑法第三百四十九條第
二項，第四十一條第一項前段、罰金罰鍰提高標準條例第一條前
段、第二條判決如主文。
本案經檢察官甲○○到庭執行職務。
中　　華　　民　　國　　94　　年　　11　　月　　11　　日
              刑事第七庭  審判長法　官　林　榮　龍
                                法　官　黃　日　隆
                                法　官　林　宜　民
上列正本證明與原本無異。
不得上訴。
                                書記官　陳　振　海
中　　華　　民　　國　　94　　年　　11　　月　　15　　日
                                                      Ｉ
